【裁判字號】    97,交聲,1919
【裁判日期】    971007
【裁判案由】    聲明異議
【裁判全文】
臺灣臺中地方法院交通事件裁定        97年度交聲字第1919號
原處分機關  交通部公路總局臺中區監理所臺中市監理站
異  議  人
即受處分人  乙○○
上列受處分人因違反道路交通管理處罰條例案件，對於交通部公
路總局臺中區監理所臺中市監理站民國97年6月25日所為之處分
（裁監稽違字第裁61-DB0000000號裁決書），聲明異議，本院裁
定如下：
    主    文
原處分撤銷。
乙○○不罰。
    理    由
一、原處分意旨略以：異議人即受處分人（下稱受處分人）乙○
    ○原所有而牌照業已註銷之原車牌號碼JPO-535號重型機車
    ，於民國97年4月23日12時50分許，經案外人洪志明騎乘駕
    駛（改掛YGU-476號車牌）並行經桃園縣龜山鄉○○○路與
    文化三路口時，經桃園縣警察局龜山分局坪頂派出所警員（
    以下稱舉發機關）查知該重型機車引擎號碼與所掛車牌號碼
    不符，進而查悉該重型機車原車牌實已繳銷，故認有「牌照
    經繳銷仍行駛」違規，而予以製單舉發。嗣後原處分機關以
    上開重型機車雖於95年11月1日完成繳銷手續（繳回車牌、
    行照），惟本件違規事實明確，且本件處罰之規定係以車輛
    所有人為裁處對象，而受處分人僅陳述車輛處理情形，並未
    檢附相關證據告知應歸責人，故原處分機關乃依道路交通管
    理處罰條例第12條第1項第8款、違反道路交通管理事件統一
    裁罰基準及處理細則第43條、第44條、第67條之規定，對於
    該車牌照註銷前登記為所有人之受處分人，裁處罰鍰新臺幣
    5,400元等語。
二、聲明異議意旨略以：車牌號碼JPO-535號重型機車，原係伊
    所有，惟業已繳銷牌照，並於97年1月19日將上開重型機車
    出賣予經營資源回收業者，並且由該資源回收業者清運載走
    ，伊已非該車之所有人。本次違規駕駛人並非受處分人，而
    係違規舉發單上所載之駕駛人洪志明，且該車牌照既經受處
    分人繳銷，原處分機關不應對伊裁處，爰依法聲明異議，請
    求撤銷原處分等情。
三、按汽車牌照業經繳銷、報停、吊銷、註銷，無牌照仍行駛，
    處汽車所有人新臺幣3,600元以上10,800元以下罰鍰，並禁
    止其行駛；汽車牌照包括號牌、行車執照，為行車之許可證
    ，道路交通管理處罰條例第12條第1項第8款、道路交通安全
    規則第8條及違反道路交通管理事件統一裁罰標準表分別定
    有明文。
四、經查，本件違規車輛車號JPO-535號重型機車原為受處分人
    所有，經案外人洪志明於97年4月23日12時50分許，駕駛該
    重型機車（改掛YGU-476號車牌）並行經桃園縣龜山鄉○○
    ○路與文化三路口時，經桃園縣警察局龜山分局坪頂派出所
    警員（以下稱舉發機關）查知該重型機車引擎號碼與所掛車
    牌號碼不符，進而查悉該重型機車原車牌實已繳銷，故認有
    「牌照經繳銷仍行駛」違規，而予以製作桃警局交字第DB00
    00000號舉發違反道路交通管理事件通知單（下稱本件舉發
    通知單）予以舉發，並經原處分機關以上揭違規事實明確，
    對登記之車主即受處分人裁處罰鍰5,400元等情，此有本件
    舉發通知單、裁決處分書附卷可稽，並經證人丙○○（即本
    件舉發員警）於本院調查時具結證述在卷。惟查，本件受處
    分人原所有之前揭重型機車之車牌及行照，業於95年11月1
    日向臺中區監理所臺中市監理站辦理繳銷手續乙節，此有交
    通部公路總局臺中區監理所臺中市監理站機車車籍查詢、機
    車異動歷史查詢各1份在卷可查。受處分人既已於前揭時日
    向公路監理機關辦理車輛報廢並繳銷牌照，衡諸常情應已無
    繼續使用該車之意思，且受處分人辦理報廢繳銷牌照後，將
    該車輛轉售予資源回收業者，此屬通常之處理方式，與常情
    無違，且亦無疏失，是受處分人前開辯解與事理相符。又受
    處分人既已將上開重型機車售予他人，對於該車已無管理支
    配能力，則原舉發單位自不得以原登記資料，逕予認定受處
    分人仍為該車輛所有人。再者，經證人即本件違規舉發之員
    警丙○○於97年8月7日在本院結證稱：「（問：違規狀況及
    舉發情形？）舉發時間在違規地點發現一名叫做洪志明之男
    子騎乘本件機車，車牌為YGU-476，因該名男子闖紅燈，基
    於職責將他攔下，盤查身份，得知他是洪志明，然後我就用
    無線電呼叫基地台查詢該車資料，發現車為黑色與車身顏色
    不符，因為違規機車車身為紅色，就將人、車一併帶回派出
    所調查，經查驗引擎號碼與車牌不符，該違規機車之引擎號
    碼應屬車牌為JPO-535之機車，而為異議人乙○○所有。（
    問：有無當場調查洪志明本件機車之來源？）洪志明說是向
    一位在臺中的友人借的，我當時有依照他提出之資料去查詢
    該人之年籍資料，確實有查得符合年籍資料之人，但是我們
    沒有去對該人製作調查筆錄，也沒有去查證洪志明所述是否
    屬實，且該人之年籍資料沒有留存，現在無法提供。（問：
    你印象中上述之友人，是否本件之異議人乙○○或其家人甲
    ○○、毛詩晶等人？）均不是。洪志明有提供該名友人的電
    話，我有與該友人通電話，並確定其年籍資料，據該友人所
    稱，機車是向不知名機車行所購買，但伊表示相關資料沒有
    留存，所以無法提供，至於該機車所懸掛之YGU-476車牌之
    車主始終無法尋得該人。」等語明確；而證人甲○○即受處
    分人之父亦結證稱：「該車是在96年或更早之前就辦理車籍
    註銷，但車子還一直擺在家裡，後來我女兒毛詩晶在97年1
    月18日去監理所辦理另一台機車車籍註銷時，有將該另台機
    車賣給在監理所那邊的資源回收商，我們就順便問該回收商
    是否願意回收這該車牌號碼JPO-535號之機車，業者現場給
    我1,000元，有讓我在一份文件上簽名，但我沒有仔細看內
    容，這份文件也沒有副本給我，所以我們現在無法提出任何
    跟這個回收商有關的書面資料。」等語；故衡諸上開證人證
    詞及卷附之舉發通知單、汽車各項異動登記書、汽車車籍查
    詢資料，足見受處分人所有之車牌號碼JPO-535號重型機車
    ，確已於95年11月1日繳銷牌照，並將車體轉售予資源回收
    業者，受處分人已非該車輛之所有人，且信賴資源回收處理
    業者之處理程序，自無從掌握該車之實際使用狀況，是本件
    違規情節實難歸責於受處分人。
五、綜上所述，受處分人既於上揭違規日前，將該車輛辦理報廢
    、繳銷牌照，並將車體轉售他人，且於舉發違規當時車輛亦
    非由其使用，已見前述，原處分機關未予詳查，遽以其違反
    前開規定為由而為首揭裁決，即難認為允當。是本件異議為
    有理由，自應由本院將原處分撤銷，改諭知受處分人不罰，
    以資適法。另本件車輛駕駛人洪志明，駕駛已報廢登記之上
    開重型機車，在前揭時、地違規行駛，並為警當場舉發一節
    ，此部分應由原處分機關或其他主管機關為適法裁處，附此
    敘明。
六、據上論斷，應依道路交通管理處罰條例第87條第2項，道路
    交通案件處理辦法第20條，裁定如主文。
中    華    民    國    97    年    10    月    7     日
                  交通法庭    法  官   廖慧如
上正本證明與原本無異。
如不服本裁定應於送達後五日內向本院提出抗告狀。
                              書記官   張宏清
中    華    民    國    97    年    10    月    7     日


司法院資訊處製作；財團法人民間司法改革基金會備份。
